臺灣高雄地方法院交通事件裁定　　　　100年度交聲字第575號
原處分機關　高雄市政府交通局
異　議　人　趙懷遠
上列受處分人因聲明異議案件，對於高雄市政府交通局100 年3
月8 日所為之處分（原處分：高市交裁字第裁32-ZCB194202號）
，聲明異議，本院裁定如下：
    主  文
原處分撤銷。
    理  由
一、原處分意旨略以：異議人即受處分人趙懷遠於民國99年12月
    9 日13時58分，駕駛車號5256-XQ 號自用一般小客車，行經
    國道一號北上224.9 公里處，因「速限110 公里，經雷達（
    射）測定行速為123 公里，超速13公里」交通違規，經警逕
    行舉發車主啟盛交通股份有限公司，經該公司提供實際行為
    人係異議人，並由異議人受該公司委任，持上揭違規單不服
    舉發提出申訴並申請裁決，經原處分機關調查結果，仍認異
    議人違規行為明確，依道路交通管理處罰條例第33條第1 項
    第1 款、違反道路交通管理事件統一裁罰基準及處理細則第
    43、44、67條及違反道路交通管理事件統一裁罰基準表規定
    ，裁處異議人罰鍰新臺幣（下同）3000元，並依同條例第63
    條第1 項規定記違規點數1 點等語。
二、異議人則以：異議人固於上揭時地駕駛上揭車輛，惟當時時
    速僅100 至105 公里間，有車上裝置之GPS 可參，且該地並
    未依道路交通管理處罰條例第7 條之2 第3 項之規定，設立
    標示云云，為此聲明異議，請求撤銷原處分。
三、按處理違反道路交通管理事件，有關文書送達之程序，依行
    政程序法之規定，違反道路交通管理事件統一裁罰基準及處
    理細則第5 條定有明文；又按送達，於應受送達人之住居所
    、事務所或營業所為之；於應送達處所不獲會晤應受送達人
    時，得將文書付與有辨別事理能力之同居人、受僱人或應送
    達處所之接收郵件人員，行政程序法第72條第2 項前段、第
    73條第1 項分別定有明文；復按行為人有違反道路交通管理
    處罰條例之行為，應填製舉發通知單，並於被通知人欄予以
    勾記，逕行舉發者，應按已查明之資料填註車牌號碼、車輛
    種類、車主姓名或地址，並於通知單上方空白處加註逕行舉
    發之文字後，由舉發機關送達被通知人，違反道路交通管理
    事件統一裁罰基準及處理細則第11條第1 項第3 款，亦定有
    明文。依道路交通管理處罰條例第9 條第1 項規定，同條例
    所定罰鍰之處罰，「行為人」接獲違反道路交通管理事件通
    知單後，於15日內得不經裁決，逕依規定之罰鍰標準，向指
    定之處所繳納結案；不服舉發事實者，應於15日內，向處罰
    機關陳述意見或提出陳述書。其不依通知所定限期前往指定
    處所聽候裁決，且未依規定期限陳述意見或提出陳述書者，
    處罰機關得逕行裁決之，同條例第9 條第1 項亦有明文。又
    所謂「行為人」應指被開單告發之人，並非指是否實際違規
    之人而言。否則被實際告發違規之人即無從依該舉發通知單
    所指定之時間前往指定處所聽候裁決並陳述意見，或在指定
    聽候裁決前，逕自按罰鍰最低額自行繳納罰鍰等法定程序之
    機會，此乃法律當然之解釋。依上開規定，受處分人有違反
    交通管理事件行為，應先由舉發機關就其違規事實先予舉發
    ，並由舉發機關填製舉發通知單，再將舉發通知單交由受處
    分人收受或合法送達後，主管機關始得據以裁決，如違規行
    為有未經舉發，或舉發機關未填製舉發通知單，或違規行為
    人未受舉發通知單之合法通知時，主管機關均不得逕予裁決
    （臺灣高等法院高雄分院100 年度交抗字第58號裁定意旨參
    照）。經查：本件舉發機關原係以「啟盛交通股份有限公司
    」為違規舉發通知對象，嗣「啟盛交通股份有限公司」委託
    異議人向原處分機關告知異議人係應歸責人後，舉發機關並
    未對於新受處分人（即異議人趙懷遠）重行送達該舉發違反
    道路交通管理事件通知單，原處分機關即以：「該公司復於
    100 年3 月8 日委託本案駕駛人趙懷遠君持交通違規通知單
    …向本局提供實際行為人（即異議人趙懷遠君），異議人不
    服舉發即向本局申請裁決」等語，充當已合法送達交通違規
    通知單之程序，並將高雄市政府交通局100 年3 月8 日高市
    交裁字第裁32-ZCB194202號裁決書交由異議人收受之事實，
    有高雄市政府交通局100 年4 月13日函、高雄市政府交通局
    對違反道路交通管理事件不服裁決聲明異議案移送書、逕行
    舉發案件汽車所有人提供違規駕駛人申報書、高雄市政府交
    通局交通事件裁決中心送達證書、舉發違反道路交通管理事
    件違規通知單影本各1 份（見本院卷第第28頁至第32頁）可
    參，足見本件舉發違反道路交通管理事件違規通知單，於原
    處分機關裁決之前，並未合法送達於受處分人。且原處分機
    關於100 年3 月8 日更改該通知單之駕駛人（或行為人）姓
    名為趙懷遠後，應到案日期並未更改，而仍為100 年2 月12
    日，自難視該通知單係已合法填製以異議人為被通知人之舉
    發違反道路交通管理事件通知單並合法送達之通知單。
五、末按受處罰人接獲違反道路交通管理事件通知單後，不依通
    知所定期限前往指定處所聽候裁決，且未依規定期限繳納罰
    鍰結案或向處罰機關陳述意見者，處罰機關得逕行裁決之。
    違反道路交通管理事件行為人，未依規定自動繳納罰鍰，或
    未依規定到案聽候裁決，處罰機關應依基準表於通知單送達
    且逾越應到案期限60日之3 個月內，逕行裁決之。道路交通
    管理處罰條例第9 條第1 項、違反道路交通管理事件統一裁
    罰基準及處理細則第44條第1 項前段，分別定有明文。準此
    ，受處罰人「接獲」違反道路交通管理事件通知單後，未依
    規定自動繳納罰鍰，或不依舉發違反道路交通管理事件通知
    單所定期限前往指定處所聽候裁決，處罰機關始能逕行裁決
    。且上開條文，並無受處罰人自願「拋棄」接獲違反道路交
    通管理事件通知單上開送達後，自動繳納罰鍰或聽候裁決期
    間之利益。是本件舉發機關或原處分機關既未重新填製以異
    議人為被通知人及重新指定應到案日期之舉發違反道路交通
    管理事件通知單，並將該通知單送達異議人，原處分機關即
    逕行裁決，揆諸上開規定，尚有未洽。且異議人於本件裁決
    前既無從申訴、表示意見或申請歸責，亦無法到案聽候裁決
    或主動繳納罰款，於此情形下，裁決機關逕為處分，其處分
    自非適法，為保障異議人權益（並無異議人得拋棄此權益之
    規定），原處分應予撤銷，另由原處分機關更為適法之處理
    ，即應另行重新製作異議人為被通知人及重新指定應到案日
    期之舉發違反道路交通管理事件通知單並送達予異議人，倘
    異議人未依規定自動繳納罰鍰，或不依通知所定期限前往指
    定處所聽候裁決，原處分機關始得逕行裁決之，併為敘明。
六、依道路交通管理處罰條例第87條第2 項、道路交通案件處理
    辦法第19條，裁定如主文。
中    華    民    國  100     年    4     月    21    日
                  交通法庭      法  官  施盈志
以上正本證明與原本無異。
如不服本裁定應於送達後5日內向本院提出抗告狀。
中    華    民    國   100    年    4     月    21    日
                                書記官  林雅婷